【裁判字號】    95,訴,1209
【裁判日期】    951023
【裁判案由】    水利法
【裁判全文】
臺北高等行政法院裁定
                                     95年度訴字第01209號
原      告  甲○○
            乙○○
            丙○○
            丁○○
上列4人共同
訴訟代理人  陳益軒律師
被      告  經濟部          設臺北市○○區○○街15號
代  表  人  陳瑞隆部長）  住.
上列當事人間因水利法事件，原告不服行政院中華民國95年2月6
日院臺訴字第0950081265號、95年2月6日院臺訴字第0950081284
號、95年2月7日院臺訴字第0950081236號、95年2月7日院臺訴字
第0950081112號訴願決定，提起行政訴訟，本院裁定如下：
    主  文
原告之訴駁回。
訴訟費用由原告負擔。
    理  由
一、被告代表人原為戊○○，民國（下同）95年8月9日變更為陳
    瑞隆，茲由其具狀聲明承受訴訟，核無不合，應予准許。
二、按「原告之訴，有左列各款情形之一者，行政法院應以裁定
    駁回之。．．十、起訴不合程式或不備其他要件者。」為行
    政訴訟法第107條第1項第10款所明定。又按撤銷訴訟，須原
    告主張行政處分違法並損害其權利或法律上之利益，始得提
    起，此觀行政訴訟法第4條第1項規定自明，亦有最高行政法
    院94年度裁字第1674號裁定及93年度判字第951號判決意旨
    可資參照。
三、本件原告甲○○、乙○○、丙○○及丁○○等4人未經許可
    ，分別駕駛北辰汽車貨運有限公司（下稱北辰公司）所有車
    號5K-271號、8R-778號、有力土木包工業所有車號7U-673號
    及錦昌汽車貨運股份有限公司（下稱錦昌公司）所有車號8R
    -313號大貨車，於93年8月9日在臺中縣清水鎮○○○段大甲
    溪之河川區域內採取砂石，案經被告以北辰公司、有力土木
    包工業及錦昌公司之行為違反水利法第78條之1第3款規定，
    依同法第93條之5規定，分別以94年3月22日經授水字第0942
    026883-4號、第0000000000-0號、第0000000000-0號及第00
    00000000-0號處分書，沒入北辰公司所有車號5K-271號、8R
    -778號、有力土木包工業所有車號7U-673號及錦昌公司所有
    車號8R-313號之4部大貨車。原告等不服，提起訴願，經行
    政院以原告等非本件處分之相對人或利害關係人，依訴願法
    第18條及第77條規定，分別作成訴願不受理之決定。原告等
    猶未甘服，遂向本院提起行政訴訟。
四、經核被告94年3月22日經授水字第0942026883-4號、第00000
    00000-0號、第0000000000-0號及第0000000000-0號處分書
    之處分對象，依序為北辰公司、北辰公司、有力土木包工業
    及錦昌公司，並未對原告等作成任何處分，而北辰公司、有
    力土木包工業及錦昌公司與原告等分屬不同之權利義務主體
    ，各具獨立人格，原告等既非受處分人，亦未因該處分致其
    權利或法律上利益受有損害，不得提起撤銷訴願及撤銷訴訟
    。從而，原告等提起本件訴訟，顯非合法，應予駁回。至於
    原告等主張其與北辰公司、有力土木包工業及錦昌公司間存
    有靠行信託行為，原告等應為上開車輛之所有權人云云，核
    屬另案私權爭議，原告等應循私法救濟途徑謀求解決，併此
    敘明。
五、依行政訴訟法第107條第1項第10款、第104條，民事訴訟法
    第95條、第85條第1項前段，裁定如主文。
中    華    民    國    95    年    10   月    23     日
                        第六庭審判長法  官  吳慧娟
                                    法  官  陳鴻斌
                                    法  官  曹瑞卿
上為正本係照原本作成。
如不服本裁定，應於送達後10日內向本院提出抗告狀（須按他造
人數附繕本）。
中    華    民    國    95    年    10   月    23     日
                                    書記官  方偉皓


司法院資訊處製作；財團法人民間司法改革基金會備份。
